臺灣新北地方法院刑事判決
111年度審訴字第210號
公  訴  人  臺灣新北地方檢察署檢察官
被      告  李承鴻


上列被告因違反廢棄物清理法案件，經檢察官提起公訴（110年
度偵字第41480號），被告於準備程序中對被訴事實為有罪之陳
述，本院合議庭裁定由受命法官獨任行簡式審判程序，並判決如
下：
    主  文
李承鴻犯廢棄物清理法第四十六條第四款前段之非法清除廢棄物
罪，處有期徒刑陸月，如易科罰金，以新臺幣壹仟元折算壹日。
    事  實
一、李承鴻明知從事廢棄物清除業務者，應依廢棄物清理法第41
    條第1項之規定，向直轄市、縣（市）主管機關或中央主管
    機關委託之機關申請核發公民營廢棄物清除處理機構許可文
    件後，始得受託清除廢棄物業務，而其並未依上開規定領有
    廢棄物清除許可文件，竟仍基於未領有廢棄物清除許可文件
    而從事廢棄物清除之犯意，於民國110年8月8日12時許、同
    日15時許，駕駛車號000-0000號自用小貨車（登記車主為歐
    波卡生鮮蔬果專賣店），將原置於新北市○里區○○路0段00巷
    0號7樓林麗齡住處之一般垃圾（廢棄物代碼：H-0001）及一
    般廢棄物（廢棄物代碼：H-0009）約30包（係不知情之林麗
    齡委託清除），載運至新北市○○區○○路000號對面空地棄置
    ，以此方式非法清除廢棄物。嗣新北市政府環境保護局稽查
    人員獲報後，於110年8月20日11時許前往上開現場稽查，從
    上開廢棄物中查悉林麗齡資料並調閱相關監視器錄影畫面後
    ，始循線查悉上情。
二、案經新北市政府警察局林口分局報告臺灣新北地方檢察署檢
    察官偵查起訴。
　　理  由
一、按除被告所犯為死刑、無期徒刑、最輕本刑為3年以上有期
    徒刑之罪或高等法院管轄第一審案件者外，於第一次審判期
    日前之準備程序進行中，被告先就被訴事實為有罪之陳述時
    ，審判長得告知被告簡式審判程序之旨，並聽取當事人、代
    理人、辯護人及輔佐人之意見後，裁定進行簡式審判程序，
    刑事訴訟法第273條之1第1項定有明文。經核本件被告所犯
    係死刑、無期徒刑、最輕本刑為3年以上有期徒刑以外之罪
    ，其於準備程序中就被訴之事實為有罪陳述，經法官告知簡
    式審判程序之旨，並聽取公訴人及被告之意見後，本院合議
    庭依刑事訴訟法第273條之1第1項規定，裁定由受命法官獨
    任進行簡式審判程序，合先敘明。
二、上揭犯罪事實，業據被告李承鴻於警詢、偵查及本院審理時
    均坦承不諱，核與證人即新北市政府環境保護局稽查員曾瑞
    明於警詢時證述之情節相符，復有新北市政府環境保護局公
    務訪談紀錄、稽查紀錄各1份、監視器錄影畫面翻拍畫面32
    張、廢棄物棄置現場及內容物照片20張、查詢車牌號碼資料
    表、車輛詳細資料表、新北市政府環境保護局110年11月26
    日新北環稽字第1102228289號函暨檢附廢棄物代碼表及現場
    照片各1份（見偵卷第6頁至第7頁、第10頁、第11頁至第25
    頁、第26頁、第27頁、第35頁至第38頁反面）附卷可資佐證
    ，足認被告前開自白均與事實相符，應可採信。本件事證明
    確，其犯行堪以認定，應依法論科。
三、論罪科刑：
  ㈠按廢棄物清理法第41條第1項前段既規定，從事廢棄物清  除
    、處理業務者，應向直轄市、縣（市）主管機關或中央主管
    機關委託之機關申請核發公民營廢棄物清除、處理機構許可
    文件後，始得受託清除、處理廢棄物業務，則同法第46條第
    4款所謂未依第41條第1項規定領有廢棄物清除、處理許可文
    件，從事廢棄物貯存、清除、處理者，自不限於公民營廢棄
    物清除處理機構，凡未領有許可證或核備文件而從事廢棄物
    貯存、清除、處理者，即足當之（最高法院92年度台上字第
    1213號判決同此意旨）。再者，廢棄物清理法第46條第4款
    規定：「未依第41條第1項規定領有廢棄物清除、處理許可
    文件，從事廢棄物貯存、清除、處理，或未依廢棄物清除、
    處理許可文件內容貯存、清除、處理廢棄物」為構成要件。
    而所謂「貯存」則係指事業廢棄物於清除、處理前，放置於
    特定地點或貯存容器、設施內之行為；所謂「清除」，係指
    ：「事業廢棄物之收集、運輸行為」；所謂「處理」，係指
    下列行為：「㈠中間處理：指事業廢棄物在最終處置前，以
    物理、化學、生物、熱處理或其他處理方法，改變其物理、
    化學、生物特性或成分，達成分離、減積、去毒、固化或安
    定之行為。㈡最終處置：指衛生掩埋、封閉掩埋、安定掩埋
    或海洋棄置事業廢棄物之行為。㈢再利用：指事業機構產生
    之事業廢棄物自行販賣、轉讓或委託做為原料、材料、燃料
    、填土或其他經中央主管機關及目的事業主管機關認定之用
    途行為，並應符合本標準規定者」，事業廢棄物貯存清除處
    理方法及設施標準第2條第1款、第2款、第3款分別定有明文
    。查被告未經主管機關許可，將一般廢棄物載運至新北市○○
    區○○路000號對面空地棄置之行為，係屬廢棄物清理法第46
    條第4款所稱之「清除」行為。是核被告所為，係犯廢棄物
    清理法第46條第4款前段之非法清除廢棄物罪。
  ㈡按集合犯乃其犯罪構成要件中，本就預定有多數同種類之行
    為將反覆實行，立法者以此種本質上具有複數行為，反覆實
    行之犯罪，歸類為集合犯，特別規定為一個獨立之犯罪類型
    ，例如收集犯、常業犯等。廢棄物清理法第46條第4款前段
    之非法清理廢棄物罪，係以未依同法第41條第1項規定領有
    廢棄物清除、處理許可文件而受託貯存、清除、處理廢棄物
    者為犯罪主體，再依該第41條第1項前段以觀，可知立法者
    顯然已預定廢棄物之貯存、清除、處理行為通常具有反覆實
    行之性質。是本罪之成立，本質上即具有反覆性，而為集合
    犯（最高法院104年度第9次刑事庭會議決議意旨參考）。本
    件被告於110年8月8日12時許及同日15時許，先後非法從事
    廢棄物清除之犯行，其行為本具反覆從事性質及延續性，應
    認係集合犯之包括一罪。
  ㈢按若有情輕法重之情形者，裁判時本有刑法第59條酌量減輕
    其刑規定之適用（司法院大法官釋字第263號解釋意旨可資
    參照），從而其「情輕法重」者，縱非客觀上足以引起一般
    同情，惟經參酌該號解釋並考量其犯罪情狀及結果，適用刑
    法第59條之規定酌減其刑，應無悖於社會防衛之刑法機能（
    最高法院81年度台上字第865號判決意旨可資參照）。再者
    ，廢棄物清理法之立法意旨固係為有效清除、處理廢棄物，
    改善環境衛生，維護國民健康，然其立法背景係在我國經濟
    高度發展後，為能均衡生態保護之急迫需求，故特立本罪俾
    以重刑嚴罰有效嚇阻惡意破壞我國生態環境之行為。查本件
    被告未向主管機關申請許可文件，恣意清除廢棄物，乃因一
    時思慮不周，誤罹刑章，且其棄置之前開一般垃圾及廢棄物
    ，與具有毒性、危險性，且濃度或數量足以影響人體健康或
    污染環境之有害事業廢棄物相較，對環境污染之危害性尚非
    嚴重，核與一般違反本罪情節之惡性有別，衡情被告所犯廢
    棄物清理法第46條第4款後段之非法清除廢棄物罪之最輕本
    刑為有期徒刑1年，依被告犯罪之具體情狀觀之，確屬情輕
    法重，客觀上足以引起社會一般人之同情，縱宣告法定最低
    度之刑猶嫌過重，故被告本案犯罪情狀顯可憫恕，爰依刑法
    第59條之規定酌減其刑。
  ㈣爰審酌被告未取得清除許可文件，欠缺清除一般廢棄物之專
    業能力，卻任意載運傾倒廢棄物，漠視政府對環境保護之政
    策宣導，危害環境衛生及國民健康，所為應予非難，兼衡其
　　犯罪之動機、目的、手段、清除處理廢棄物之次數、犯後坦
    承犯行之態度，及自陳國中畢業之智識程度、未婚、目前在
    果菜市場賣菜、不需扶養他人、經濟狀況普通之生活情形（
    見本院卷第43頁）等一切情狀，量處如主文所示之刑，並諭
    知易科罰金之折算標準。
三、本件被告用以載運、清除廢棄物之車號000-0000號自用小貨
    車，固係其本案犯罪所用之物，然上開貨車登記車主為歐波
    卡生鮮蔬果專賣店，被告於警詢及偵查中亦陳稱：我在歐波
    卡生鮮蔬果專賣店上班，是我偷開公司車去處理這些廢棄物
    ，公司負責人並不知情等語（見偵卷第5頁、第43頁反面）
    ，卷內復無證據足認該車實際所有人明知被告從事本件犯行
    而予以提供，自無從宣告沒收，附此敘明。
據上論斷，應依刑事訴訟法第273條之1第1項、第299條第1項前
段，判決如主文。
本案經檢察官陳建勳提起公訴，檢察官林亭妤到庭執行職務。
中　　華　　民　　國　　111 　年　　3 　　月　　31　　日
                  刑事第二十三庭  法 官  藍海凝
上列正本證明與原本無異。
如不服本判決，應於判決送達後20日內敘明上訴理由，向本院提
出上訴狀 (應附繕本) ，上訴於臺灣高等法院。其未敘述上訴理
由者，應於上訴期間屆滿後20日內向本院補提理由書「切勿逕送
上級法院」。
                                  書記官  羅婉嘉
中　　華　　民　　國　　111 　年　　3 　　月　　31　　日
附錄本案論罪科刑法條全文：
廢棄物清理法第46條
有下列情形之一者，處1年以上5年以下有期徒刑，得併科新臺幣
1千5百萬元以下罰金：
一、任意棄置有害事業廢棄物。
二、事業負責人或相關人員未依本法規定之方式貯存、清除、處
    理或再利用廢棄物，致污染環境。
三、未經主管機關許可，提供土地回填、堆置廢棄物。
四、未依第41條第1 項規定領有廢棄物清除、處理許可文件，從
    事廢棄物貯存、清除、處理，或未依廢棄物清除、處理許可
    文件內容貯存、清除、處理廢棄物。
五、執行機關之人員委託未取得許可文件之業者，清除、處理一
    般廢棄物者；或明知受託人非法清除、處理而仍委託。
六、公民營廢棄物處理機構負責人或相關人員、或執行機關之人
    員未處理廢棄物，開具虛偽證明。